臺灣高等法院民事裁定　　　　　　　　 100年度抗字第1697號
抗　告　人　法務部行政執行署新竹行政執行處
法定代理人　劉邦繡
上列抗告人因與相對人蘇柏齡間聲請裁定拘提事件，對於中華民國
100年11月14日臺灣新竹地方法院100年度聲拘字第18號裁定提起
抗告，本院裁定如下：
    主  文
抗告駁回。
抗告費用由抗告人負擔。
    理  由
一、抗告人於原法院聲請意旨略以：相對人為營利事業所得稅納
    稅義務人互揚電子股份有限公司（下稱互揚公司）負責人，
    互揚公司前因滯欠營利事業所得稅約372,660元，經財政部
    台灣省北區國稅局新竹市分局於民國（下同）94年7月20日
    將之移送執行。案經伊受理並於95年4月24日命令相對人向
    伊報告互揚公司財產狀況，惟僅相對人之妻戴秀娟於95年5
    月1日到場陳稱：相對人在大陸工作無法來報告等語。伊乃
    於97年3月20日再次命令相對人報告，然其仍未依限到場報
    告。嗣伊再於100年10月11日命令命相對人於100年10月14日
    親自到場報告互揚公司財產狀況，相對人之妻於100年10月
    20 日到場仍稱：相對人在大陸甚少回來等語。實則相對人
    入出境頻繁，其妻所稱顯係虛偽，而相對人經常返台，經伊
    合法通知無正當理由未到場報告，其頻繁往來兩岸之間，居
    無定所，顯有逃匿之情事，核其情形顯有行政執行法第17絛
    第1項第2款、第5款、第6款及同絛第3項第1款、第2款之情
    事。為此，依行政執行法第17條第3項之規定提出本件之聲
    請（原裁定以相對人於執行命令送達期間、所命應報到期間
    ，未入境臺灣，其未於執行命令所定期限至抗告人處報告，
    有正當理由，認本件聲請與行政執行法第17條規定要件不符
    ，駁回抗告人之聲請）。
二、抗告意旨略以：相對人明知其就納稅義務人互揚公司欠稅案
    件，負有報告財產及履行債務之義務，卻因其經常出國等可
    歸責於其個人之因素而未到場報告，應非屬正當理由。況自
    相對人入出境資料以觀，其於95年3月3日出境後，先後於95
    年6月6日、95年9月24日及95年11月14日入境回國，即應主
    動返國向抗告人報告相關事務，卻捨而不為，自難謂有正當
    理由不到場報告。另相對人之戶籍既未遷出，則伊於97年3
    月20日執行命令之發文與99年6月2日執行命令之發文分別於
    97 年3月26日與99年6月9日以寄存方式送達相對人戶籍住所
    ，該自應認係合法送達。又相對人入出境紀錄頻繁，經常出
    國，且相對人停留國外之時間比在國內居住之時間較長，並
    委任其妻向抗告人偽稱其人在大陸工作很少回來云云，核其
    所為，顯有躲避調查之匿避企圖，其潛匿之可能性極為明顯
    ，而有逃匿之虞，原裁定以伊之執行命令未合法送達，駁回
    伊之聲請，自有違誤，應予廢棄等語。
三、按公法上金錢給付義務之義務人，有經行政執行處合法通知
    ，命其報告財產狀況，無正當理由不到場報告，經行政執行
    處命其提供相當之擔保或限期履行，屆期不履行亦未提供相
    當擔保，而有強制其到場之必要，該義務人經合法通知，無
    正當理由不到場之情形時，行政執行處固得依行政執行法第
    17條第2項第2款之規定，聲請法院裁定拘提之。惟仍以該義
    務人經行政執行處合法通知，無正當理由而不到場報告財產
    狀況，經行政執行處命其提供相當擔保，限期履行，義務人
    屆期既不履行，亦未提供相當擔保，有強制其到場之必要，
    經再為合法之通知，義務人仍無正當理由而不到場之情形，
    始足當之。又行政機關文書之送達，旨在使應受送達人知悉
    所交付文書之內容，原則上應向本人送達，但在事實上，應
    受送達人或因事外出，或無由在他處會晤，致無從向本人送
    達，為避免延滯，行政程序法另設兩種補充送達之方法：其
    一係向同居人或受僱人所為之補充送達（行政程序法第73條
    第1項規定參照）；另一則為向送達地之自治或警察機關、
    郵政機關寄存送達（行政程序法第74條第1項、第2項規定參
    照）。惟如應受送達人不在國內，本人無由收受送達，其同
    居人或受僱人於代收送達後無從轉交文書予本人，自不發生
    補充送達之效力。又行政執行行為屬廣義的行政機關之行政
    行為，行政執行機關因行政執行行為而須送達行政執行文書
    時，固應適用行政程序法第1章第11節送達之規定，而無準
    用民事訴訟法有關送達規定之明文。惟行政程序法第74條關
    於寄存送達之規定，與修正前民事訴訟法第138條之規定相
    當，未就寄存送達究應於何時發生效力，予以明定。但因寄
    存送達之情形，應受送達人未必能即時領取訴訟文書而知悉
    其內容，為保障其權益，民事訴訟法爰於92年2月7日修正，
    同年9 月1日施行之第138條增訂第2項，明定寄存送達，自
    寄存之日起，經10日發生效力。基於保障應受送達人權益之
    同一理由，關於行政執行文書之送達，解釋上應認為有上開
    民事訴訟法增訂規定之類推適用，而不能一如往昔，仍解為
    將文書寄存時，即生送達之效力（最高法院93年度台抗字第
    649號裁判意旨參照）。
四、本件抗告人聲請拘提相對人，無非以相對人經伊先後於95年
    4 月24日、97年3月20日、100年6月2日、100年10月11日核
    發執行命令限期命其報告互揚公司財產狀況，其無正當理由
    均未到場報告，顯有逃匿之虞為由，惟查：
（一）有關95年4月24日竹執甲94年營所稅執專字第00046993號
      執行命令（下稱95年4月24日執行命令）部分：
      抗告人就此主張伊核發之95年4月24日執行命令經向相對
      人戶籍址送達後，已由相對人之父蘇錦堂於同年月27日代
      收一節，雖有該執行命令及送達證書在卷可稽（本院卷第
      18-1、18-2頁），惟相對人於該執行命令送達前之95年3
      月3日即已出境，至同年6月6日始再入境，有相對人之入
      出境查詢結果瀏覽資料附卷可參（94年度營所稅執專字第
      00046993 號卷第27頁），是相對人之父蘇錦堂於95年4月
      27日收受上開執行命令送達之時，尚無從轉交文書予相對
      人，於蘇錦堂將該執行命令轉交相對人前，揆諸前揭說明
      ，自不發生補充送達之效力。況相對人就此已於95年5月1
      日委請代理人戴秀娟至抗告人處陳述互揚公司現停業中，
      應已無財產可供執行等語一事，則有抗告人所提之執行筆
      錄在卷可參（本院卷第19、20頁），尚無不到場報告互揚
      公司財產狀況之事，是抗告人稱相對人有未依其核發之95
      年4月24日執行命令到場報告情事云云，要難憑採。
（二）有關97年3月20日竹執義94年營所稅執專字第00046993號
      執行命令（下稱97年3月20日執行命令）部分：抗告人就
      此主張上開執行命令業向相對人之戶籍處所送達後，於97
      年3月26日寄存於郵政機關（芎林郵局），相對人並未到
      場報告一節，固據其提出上開行政命令、送達證書、執行
      筆錄在卷足憑（本院卷第21-23頁）。惟查，相對人自97
      年3月20日執行命令寄存於郵政機關之日起至抗告人所訂
      之「自該命令送達翌日起10日內」止之期間，皆因出境未
      在國內一節，亦有入出境資訊連結作業在卷可考（本院卷
      第29、30頁），是其無法領取97年3月20 日執行命令及遵
      期到場報告互揚公司財產狀況，自難謂為無正當之理由，
      核與行政執行法第17條第1項第6款規定之要件尚有未合。
（三）有關99年6月2日竹執義94年營所稅執專字第00046993號執
      行命令、100年10月11日竹執義94年營所稅執專字第
      00046993號執行命令（下稱99年6月2日、100年10月11日
      執行命令）部分：抗告人就此主張99年6月2日執行命令業
      向相對人之戶籍處所送達後，於99年6月9日寄存於郵政機
      關（芎林郵局），相對人自99年6月9日執行命令於99年6
      月9日寄存於郵政機關至抗告人於該命令所定報告期間（
      99年6月29日前）止，相對人曾多次出入國境，但未到場
      報告一節，固據其提出上開行政命令、送達證書、執行筆
      錄、入出境資訊連結作業資料為證（本院卷第29、30、41
      -43頁），惟縱抗告人所稱該執行命令已於99年6月19 日
      合法送達（註：類推適用民事訴訟法第138條增訂第2項規
      定），相對人無正當理由未遵期到場報告一節確屬實情，
      然因抗告人以該執行命令命相對人報告互揚公司財產狀況
      後，僅於100年10月11日以竹執和94年營所稅執專字第000
      46993號執行命令命相對人於同年月14日10時親自向抗告
      人報告互揚公司之財產狀況（本院卷第25頁，該執行命令
      未經合法送達，詳如後述），迄未依行政執行法第17條第
      1項踐行命相對人提供相當擔保，限期履行，於其屆期不
      履行，亦未提供相當擔保未果後，再次合法通知相對人到
      場等程序，從而，抗告人聲請拘提相對人，核與行政執行
      法第17條第3項規定之要件，自有未合，無從准許。
（四）至於抗告人主張伊以100年10月11日執行命令命相對人於
      同年月14日親自到場報告互揚公司之財產狀況，該執行命
      令已由相對人受領等情，固據其提出執行命令、網路郵局
      送達查詢資料為憑（本院卷第25、44頁），惟相對人自
      100年10月6日即出境迄未返國一事，有入出境資訊連結作
      業資料在卷可稽（本院卷第29、30頁），並經其配偶戴秀
      娟到場陳明（本院卷第26頁），而審諸抗告人所提之網路
      郵局送達查詢資料之記載，可知該執行命令於逾抗告人命
      令相對人到場期日（100年10月14日）後4日，始於100年
      10 月18日寄存於郵政機關，並於100年10月19日經人領取
      ，從而，該執行命令於所命到場期日前既未經合法送達，
      不生規制相對人之效力，則其未於該執行命令所定期日親
      自到場報告即難謂無正當理由。
（五）又抗告人主張相對人入出境紀錄頻繁，經常出國，且相對
      人停留國外之時間比在國內居住之時間較長，並委任其妻
      向抗告人偽稱其人在大陸工作很少回來，核其所為，顯企
      圖躲避調查，而有逃匿之虞云云，然查，本件抗告人赴國
      外就職，然仍定時入境為短暫停留（以100年度為例，其
      1-10月各月均回國居住），且戶籍及住所亦無變動不明之
      情形一節，亦有戶籍謄本附卷足參（94年度營所稅執專字
      第00046993號卷第6頁），另參諸其每年在國內居留期日
      確遠較在國外之期日為少，是其配偶戴秀娟稱相對人在大
      陸工作很少回來等語，即難認屬虛偽，尚難僅以其入出境
      頻繁，致抗告人無法順利送達行政文書，即認其有逃匿之
      虞。此外，抗告人並未踐行行政執行法第17條第3項規定
      之相關命提供擔保，限期履行，再次通知其到場等程序要
      件，已如前述，是其徒稱相對人有逃匿之虞云云，依行政
      執行法第17條第3項第2款規定聲請拘提相對人，於法亦有
      未合，無從准許。
五、綜上所述，本件抗告人先後雖曾核發95年4月24日、97年3
    月20日、100年10月11日執行命令限期命相對人報告互揚公
    司財產狀況，而相對人或委請代理人到場報告，或因期限前
    未經合法送達、出境在先等原因，致無法遵期到場，難認無
    正當理由，另100年6月2日執行命令縱合法送達相對人，且
    未據其依限向抗告人報告互揚公司之財產狀況，惟因抗告人
    其後並未踐行行政執行法第17條第3項規定之命提供擔保，
    限期履行，再次通知其到場等程序，仍無容抗告人以相對人
    經合法通知，無正當理由而不到場，依行政執行法第17條第
    3項第1款之規定，聲請法院予以拘提之餘地。此外，抗告人
    亦未能舉證證明相對人有逃匿之虞，且未踐行行政執行法第
    17條第3項規定之程序要件，是其依行政執行法第17條第3項
    第2款規定聲請拘提相對人，於法亦有未合，不應准許。原
    法院駁回抗告人之聲請，經核尚無違誤。抗告意旨指摘原裁
    定不當，聲明廢棄，非有理由，應予駁回。
六、據上論結，本件抗告為無理由，爰裁定如主文。
中    華    民    國   100    年    12    月    8     日
                    民事第十庭
                        審判長法  官  張宗權
                              法  官  鄭純惠
                              法  官  周玫芳
正本係照原本作成。
不得再抗告。
中    華    民    國   100    年    12    月    9     日
                              書記官  陳嘉文